臺灣桃園地方法院刑事判決　　　　　　　　　　　　　　九十一年度自字第八五號
　　自　訴　人　謝國松即甲○○.
　　被　　　告　乙○○
　　　　　　　　丙○○
右列被告因詐欺等案件，經自訴人提起自訴，本院判決如左：
    主  文
乙○○意圖為自己不法之所有，以詐術使人將本人之物交付，處拘役伍拾日，如易科
罰金以佰元折算壹日；緩刑貳年。
丙○○意圖為自己不法之所有，以詐術使人將本人之物交付，處拘役伍拾日，如易科
罰金以佰元折算壹日；緩刑貳年。
    事  實
一、乙○○前於民國（下同）七十八年間因業務過失傷害案件，經台灣高等法院判處
    有期徒刑二月，如易科罰金以三百元折算一日確定，於七十九年四月十二日易科
    罰金執行完畢（不構成累犯），猶不知警惕。竟意圖為自己不法之所有，於民國
    八十八年四月七日，佯以附條件買賣之方式為由，向址設桃園縣平鎮市○○路一
    ０六號，謝國松所經營之「甲○○○行」購買機車（由鶴濱車行代表甲○○○行
    簽約），除當場交付頭款四千元外，並諉稱將依約繳付爾後各期分期價款，使該
    機車行負責人謝國松信以為真，遂於同日交付ＨＢＷ－五四七號，值新台幣（下
    同）五萬元之機車一輛。詎乙○○取得該輛機車後，即未繳付分期款項，並擅行
    移往他處，且匿避無蹤，嗣謝國松經遍尋未獲始悉受騙。
二、丙○○前於八十五年間因妨害兵役案件，經台灣台北地方法院判處拘役二十日，
    如易科罰金以三百元折算一日確定，於八十六年九月十二日易科罰金執行完畢（
    不構成累犯），猶不知警惕。竟意圖為自己不法之所有，於民國八十八年四月七
    日，佯以附條件買賣之方式為由，向址設桃園縣平鎮市○○路一０六號，謝國松
    所經營之「甲○○○行」購買機車（由鶴濱車行代表甲○○○行簽約），除當場
    交付頭款三千元外，並諉稱將依約繳付爾後各期分期價款，使該機車行負責人謝
    國松信以為真，遂於同日交付ＧＰＧ－三一七號，值新台幣（下同）五萬元之機
    車一輛。詎陳丙○○取得該輛機車後，即未繳付分期款項，並擅行移往他處，且
    匿避無蹤，嗣謝國松經遍尋未獲始悉受騙。
三、案經被害人謝國松即「甲○○○行」提起自訴。
    理  由
一、右揭事實，除係蓄意詐欺乙節外，餘情業據被告乙○○、丙○○於本院審理時坦
    承不諱，並經自訴人謝國松於本院調查、審理時指訴綦詳，且有附條件買賣契約
    書影本、本票影本及機車分期付款客戶資料表各一紙在卷可憑。查被告既以附條
    件買賣方式買受機車，依約即須擔負如期給付爾後各期分期價款之責，不容任意
    藉詞推卸，被告二人於取得機車後，未繳納分毫分期款項，且於欠繳之後，不僅
    皆未親自與自訴人當面洽商還款事宜，亦未將車交還以供抵償債務，甚且，更消
    蹤匿跡，任令自訴人遍訪尋查未遇，足徵被告二人於購車之初即心存將拒繳爾後
    各期款項之情，極為灼然，職是，既已無意依約繳款，猶簽約向自訴人虛允必定
    依約繳付，準此，被告二人係偽以附條件買賣之方式為由，藉此對自訴人施詐之
    情，彰彰甚明。至被告二人均辯稱：因鶴濱車行停業，故無法如期繳款云云，但
    查，被告二人分別於八十八年四月七日購買上開二部機車，約定被告乙○○自八
    十八年四月十五日起至八十九年三月十五日止分為十二期，每月十五日繳款三千
    九百六十元，及約定被告丙○○自八十八年四月七日起至八十九年三月二十五日
    止分為十二期，每月二十五日繳款四千元等情，業據被告二人於本院審理時供述
    在卷，並有渠二人所簽之附條件買賣契約書各乙紙在卷可按，然被告二人卻未依
    約繳款，且避不見面。又被告二人簽約以附條見買賣方式，分別購買上開機車，
    其簽約、交易之對象為自訴人謝國松即「甲○○○行」，有被告二人所簽訂之附
    條件買賣契約書影本各乙紙在卷可憑；被告二人若有心依約繳款，自訴人所經營
    「甲○○○行」自被告二人於八十八年四月七日購買機車後，迄今並未搬遷且繼
    續營業中，業據自訴人陳明在卷；復觀之，被告二人於本院審理時均坦稱：自訴
    人曾前往找渠二人洽談付款事宜等語，則顯見被告二人自可親自前往查詢繳款情
    形，且其並非不能親往該機車行以洽商查詢繳款情形，或於自訴人尋訪時繳款，
    詎其竟未為此舉，反而撒手不管，避不見面，不予聞問？足徵被告二人並無繳款
    之意。綜上，被告二人所辯顯係事後卸責之詞，委無足採。事證已明，被告二人
    犯行均洵堪認定。
二、核被告乙○○、丙○○所為，均係犯刑法第三百三十九條第一項之詐欺取財罪。
    又按詐欺與侵占在性質上係無從同立併存之二罪，既該當詐欺，則不論行為後如
    何處分詐得之物，率屬事後處分贓物之行為，要無另行成立侵占罪之餘地。再者
    ，被告固係以動產擔保交易法所定附條件買賣之方式向自訴人施詐，然查，被告
    二人於詐購該車時，原即不欲支付價款，從而避不見面致自訴人尋找未著，本屬
    其為保有詐欺結果所當然而為之行為，已包含在原有之詐欺計劃內，亦為其詐欺
    既遂後處分贓物之行為。雖自訴人尋找機車未獲而無以占有並就該車取償，被告
    二人形式上似獲有免付購車價款之不法利益，惟此不過為該車本體之交換價值，
    與被告二人因施用詐術而取得該車之不法所有，形異而實同，渠二人並未因其遷
    移或匿置行為實質上另行取得其他不法利益，亦未因此對自訴人新生法益之侵害
    ，是渠二人上開行為之違法性應涵蓋於前揭詐欺行為之違法性內，自無由獨立成
    罪而屬不罰之後行為，換言之，即不再構成動產擔保交易法第三十八條之罪；自
    訴人謂被告尚成立刑法第三百三十五條之侵占罪及動產擔保交易法第三十八條之
    罪云云，顯有誤會，應予敘明。爰分別審酌被告二人犯罪動機、目的、手段、詐
    取財物之價值、自訴人所受實際損害之大小，及犯後態度等情狀，分別量處如主
    文所示之刑。再按，刑法所定得易科罰金之要件，業於被告等行為後修正，並於
    九十年一月十日經總統公布，同年月十二日起施行，修正後刑法第四十一條第一
    項前段規定犯最重本刑為五年以下有期徒刑以下之刑之罪，而受六個以下有期徒
    刑或拘役之宣告者，即得易科罰金，較諸修正前刑法第四十一條所定僅犯最重本
    刑為三年以下有期徒刑以下之刑之罪始得易科罰金之規定，有利於被告，依刑法
    第二條第一項前段之規定，自應適裁判時之法律，因之，爰依修正後刑法第四十
    一條第一項前段規定，併諭知各被告易科罰金之折算標準。末查，被告乙○○前
    雖曾受有期徒刑以上刑之宣告，然執行完畢後五年以內未曾受有期徒刑以上刑之
    宣告，被告丙○○未曾受有期徒刑以上刑之宣告，有臺灣高等法院被告全國前案
    紀錄表可憑，且犯後深具悔意，均已與自訴人謝國松達成和解，經此審判程序及
    刑之宣告，應知警惕而無再犯之虞，本院認所宣告之刑以暫不執行為適當，爰均
    併諭知被告二人緩刑二年，以勵自新。
據上論斷，應依刑事訴訟法第三百四十三條、第二百九十九條第一項前段，刑法第十
一條前段、第二條第一項前段、第三百三十九條第一項、修正後第四十一條第一項前
段、第七十四條第一款、第二款，罰金罰鍰提高標準條例第一條前段、第二條，判決
如主文。
中      華      民      國      九十一    年    十二      月    十一    日
                                  臺灣桃園地方法院刑事第四庭
                                              法  官  邱  滋  杉
右正本證明與原本無異。
如不服本判決，應於判決送達後十日內向本院提出上訴狀( 應附繕本 )，上訴於
臺灣高等法院。
                                              書記官  周  巧  屏
中      華      民      國      九十一    年    十二      月    十六    日
附論罪科刑依據之法條：
刑法第三百三十九條第一項
意圖為自己或第三人不法之所有，以詐術使人將本人或第三人之物交付者，處五年以
下有期徒刑、拘役或科或併科一千元以下罰金。
動產擔保交易法第三十八條
動產擔保交易之債務人，意圖不法之利益，將標的物遷移、出賣、出質、移轉、抵押
或為其他處分，致生損害債權人者，處三年以下有期徒刑、拘役或科或併科六千元以
下之罰金。
